臺灣桃園地方法院刑事判決　　　　　　　　　　　　九十二年度訴字第一五五九號
　　公　訴　人　臺灣桃園地方法院檢察署檢察官
　　被　　　告　甲○○
右列被告因違反毒品危害防制條例案件，經檢察官提起公訴（九十二年度偵字第三六
八二號），本院判決如左：
    主  文
甲○○連續轉讓第一級毒品，處有期徒刑壹年陸月。扣案如附表一編號一至三所示之
物，均沒收銷燬；如附表一編號四至六所示之物，均沒收。
    事  實
一、甲○○明知海洛因係業經公告列為毒品危害防制條例第二條第二項第一款之第一
    級毒品，不得非法持有、轉讓，竟基於轉讓第一級毒品海洛因之概括犯意，連續
    於民國九十二年二月十二日十九時許及同日二十一時許，在桃園縣桃園市○○路
    三六六號十三樓之十六室住處，先後二次轉讓第一級毒品海洛因，供其友人戊○○、庚○○施用。嗣分別於同日二十時十五分許及二十一時二十五分許，為警在
    桃園縣桃園市○○路三三六號前暨另持搜索票在上址查獲，並分別自戊○○及庚○○身上與甲○○上開住處扣得如附表一及二所示之物（甲○○、戊○○、庚○○等人施用毒品罪嫌部分，另經檢察官另案提起公訴）。
二、案經臺北市政府警察局移送臺灣桃園地方法院檢察署檢察官偵查起訴。
    理  由
一、訊據被告甲○○矢口否認有何轉讓第一級毒品海洛因之犯行，辯稱：我沒有轉讓
    毒品給戊○○、庚○○。當天他們都是在我家樓下被抓，庚○○與其太太及我是
    在我家的電梯被抓，戊○○是在樓下被抓，他們認為是我報警抓他們，所以才咬
    我，說我轉讓毒品給他們。當時在我身上並沒有查扣毒品，在他們的身上都有查
    扣毒品。海洛因是很貴的，而且轉讓是一年以上有期徒刑，我與他們並沒有特殊
    交情，不可能免費提供給他們。庚○○既然因毒癮發作已經在難過，又住板橋，
    而我住桃園，他怎麼騎機車過來，而且吸毒的人附近都有吸毒的朋友，他就近尋
    求朋友拿就可以，而不是大老遠跑到我家來。我與庚○○不熟，就算要給，也應
    該是給他太太己○○○。當時我已經要離開家裡，為何要把盒子交給庚○○，庚○○與戊○○都是為了要交保才會咬我，而且當天他們都認為是我帶警察抓他們
    的。其實在我家搜到的東西都是我的，但是在戊○○與庚○○身上搜到的東西並
    不是我的云云。
二、然查：
  (一)右揭犯罪事實，業據另案被告庚○○於警訊及偵查中供稱：我與我太太己○○○
    去找甲○○討一些毒品海洛因，解我毒癮，討到後，我們要一起出門時，甲○○
    說要將毒品盒內裝有海洛因及安非他命在我身上，為防警察盤撿，我就說好，並
    將毒品放在我身上，警察在盤撿我們時，當場在我外套左口袋內查獲毒品盒內裝
    有海洛因及安非他命、殘渣袋三只、在我身上金融口袋內，再查獲一包海洛因及
    注射針筒二支。我與甲○○是朋友關係，沒有仇恨。扣案的東西是甲○○的，當
    日我與我太太至甲○○住處找甲○○，甲○○是我太太的朋友。本來要向甲○○
    要海洛因，因久未吸想吸用等語（參見偵卷第十六—十七、五六頁正面）；另案
    被告戊○○於警訊及偵查中供稱：這一次是因為心情不好才向甲○○要一些海洛
    因準備吸食，於九十二年二月十二日二十時十五分許，在桃園縣桃園市○○路三
    三六號前，遭警方查獲我將手中的一包海洛因丟在地上，我被查獲的毒品是向甲○○拿的沒錯。「小鳳」是甲○○，不用錢的，因為認識，且我身上沒錢，我懇
    請甲○○給我一些，我是要拿回去施用等語明確（參見偵卷第二二—二三頁正面
    、第五九頁反面），核與證人己○○○於本院審理中結證稱：當天我去庚○○家
    裡，他說他在難過，叫我幫他找一下人提供毒品給他，我說我沒有辦法，不知道
    要找誰。因被告以前與我在勒戒所認識，有互留電話，庚○○也與被告有見過面
    ，他就問我可不可以找被告，我就說他自己也有認識，要他自己找，他打電話給
    被告，在電話中庚○○對被告說「我人在難過，你可不可以幫，我一下」，掛掉
    電話後，庚○○向我說，被告同意他可以過去。庚○○找我一起去，我本來不想
    去，但是庚○○一再拜託我，我就答應陪同他去。我和庚○○是騎機車過去，由
    庚○○載我，到了被告家樓下，庚○○打電話給被告，問清楚被告住的樓層後，
    我們就上樓去，到了被告家中，我有進去上廁所，因為被告說她剛好也要出去，
    所以我們三個人就一起下樓，下樓之前，被告有拿一個盒子給庚○○，並向庚○○說「這個先放在你那裡，等一下再用」，都還沒有用到，我們三人就下樓，搭
    電梯到樓下的時候，電梯門開的時候，警察就站在外面叫我們不要動，在電梯裡
    面警察有對我們搜身，在庚○○身上有找到一個盒子，警察問說是誰的，我和庚○○就說那是被告的，後來警察就叫被告帶我們及警方的人上樓去搜被告的房子
    。我只知道搜到的東西都是在該房子找到的，現場只有我們三個人被查獲等語大
    致相符（參見本院卷二第十二頁），並有分別自另案被告戊○○、庚○○身上與
    被告上開住處所扣得之如附表一及二所示之物可資佐證，且扣案如附表一所示之
    物分別經送請法務部調查局鑑定結果，確均含有第一級毒品海洛因成分及其外包
    裝等情無誤，有法務部調查局鑑定通知書等件附卷可參，而衡以證人己○○○與
    被告間宿無怨隙，當無甘冒偽證罪責，杜撰事實惡意設詞誣陷被告之理，且證人
    己○○○所述又核與另案被告庚○○、戊○○前開所述情節及相關物證資料所顯
    示之客觀情狀互核一致，足徵證人己○○○之證詞應屬可採。又被告聲請本院傳
    喚證人即另案被告庚○○、戊○○到庭作證，惟證人庚○○、戊○○經本院合法
    傳喚、拘提及囑託拘提後，無正當理由不到庭，有本院送達證書、拘票、臺灣臺
    東地方法院檢察署函暨所附之拘票、臺灣板橋地方法院檢察署函與臺北縣警察局
    板橋分局函等件在卷可參（參見本院卷二第三、五—六、二六—二八、三十—三
    二、三四—三五頁），然觀之另案被告庚○○、戊○○於警訊及偵查中向司法警
    察官與檢察官所為之陳述，顯與證人己○○○上開所述及相關物證資料所顯示之
    客觀情狀吻合一致，是本院認另案被告庚○○、戊○○於警訊及偵查中所述，經
    證明具有可信性，且為證明被告犯行之必要，應具有證據能力，且得為本院所可
    採為認定被告犯行之依據。是本件事證已明，則被告聲請本院傳喚證人即另案被
    告庚○○、戊○○到庭作證，核無必要，附予敘明。綜上，足認被告應有於右揭
    時地，先後二次轉讓第一級毒品海洛因予另案被告戊○○、庚○○一情足堪認定
    。
  (二)再本件查獲係因線民檢舉，由臺北市政府警察局刑警大隊員警向本院依法聲請核
    發搜索票後，在右揭時地埋伏而分別查獲另案被告戊○○、庚○○及被告等人，
    並分別在另案被告戊○○、庚○○身上與被告上開住處扣得如附表一及二所示之
    物，且於製作另案被告庚○○、戊○○之警訊筆錄時，員警並未要求另案被告庚○○、戊○○供出毒品來自何人以換取交保或減輕刑責，而另案被告庚○○、戊○○亦未向員警要求願意配合以求交保一情，業據本件查獲之臺北市政府警察局
    刑警大隊員警即證人丁○○、乙○○、丙○○於本院審理中結證證述明確在卷可
    按（參見本院卷二第五一—六二頁），衡情而論，證人丁○○、乙○○、丙○○
    均係臺北市政府警察局刑警大隊員警，平日職司刑事案件調查以維護社會治安，
    且均與被告素昧平生且不相識，於本件又係獲得線報依法聲請核發搜索票而查獲
    ，亦經本院調閱本院九十三年度聲搜字第一四三號案卷並核閱屬實，足認證人丁○○、乙○○、丙○○亦無需甘冒偽證罪責，故意虛構不利被告證詞之理，足徵
    證人丁○○、乙○○、丙○○前開證述，均屬可採。可認另案被告庚○○、戊○○於右揭時地為警查獲之際，並無向員警主動要求或願意配合供出被告以求交保
    或減刑等情，足徵被告此部分所辯，顯係其個人主觀臆測並為求脫免圖卸之詞，
    殊無可採。
  (三)至被告雖另辯以：毒品是從庚○○外套內側口袋找到的，與他太太所說在外套腰
    際口袋那邊查到不一樣云云（參見本院卷二第七六頁），惟此或僅因證人己○○○經訊問之時間遠近不同而記憶深刻有別，然此均不影響本院採信證人己○○○
    、另案被告庚○○、戊○○上開所述，被告確有轉讓第一級毒品海洛因予另案被
    告戊○○、庚○○，並從另案被告戊○○、庚○○身上及被告上開住處扣得如附
    表一所示之物之情，亦無從解免被告確有轉讓第一級毒品海洛因之犯罪構成要件
    之成立，是被告此部分所辯，亦非可採。
  (四)綜上所述，足見被告前開所辯，要屬事後避重就輕推諉圖卸之詞，殊無可採。從
    而，本件事證已臻明確，被告犯行洵堪認定，應予依法論科。
三、查被告行為後，毒品危害防制條例業於九十二年七月九日修正公布全文三十六條
    條文，並自公布後六個月即九十三年一月九日起施行；修正前之毒品危害防制條
    例就轉讓第一級毒品之行為，係規定於該條例第八條第一項，其法定刑為「一年
    以上七年以下有期徒刑，得併科新臺幣一百萬元以下罰金」，而修正後之毒品危
    害防制條例，亦在同條項規定處罰，其法定刑同為「一年以上七年以下有期徒刑
    ，得併科新臺幣一百萬元以下罰金」，修正前之毒品危害防制條例就持有第一級
    毒品之行為，係規定於該條例第十一條第一項，其法定刑為「三年以下有期徒刑
    、拘役或新臺幣五萬元以下罰金」，而修正後之毒品危害防制條例，亦在同條項
    規定處罰，其法定刑同為「三年以下有期徒刑、拘役或新臺幣五萬元以下罰金」
    ，雖無變更，但修正後毒品危害防制條例第八條第五項規定「轉讓毒品達一定數
    量，加重其刑至二分之一，其標準由行政院定之」，第十一條第四項規定「持有
    毒品達一定數量，加重其刑至二分之一，其標準由行政院定之」，行政院並據該
    規定於九十三年一月七日發布「轉讓持有毒品加重其刑之數量標準」，第二條第
    一項第一款規定：「轉讓、持有第一級毒品達淨重五公克以上者，加重其刑至二
    分之一」，並自發布日施行；而被告轉讓第一級毒品海洛因予另案被告戊○○、
    庚○○之如附表一編號一及二所示之數量驗餘合計淨重四點六公克，並未達淨重
    五公克以上，是綜合各該規定比較新舊法結果，修正後之毒品危害防制條例第八
    條第一項規定並無不利於被告之情形，依刑法第二條第一項前段之規定，自應適
    用裁判時即修正後之毒品危害防制條例第八條第一項規定處罰。核被告所為，係
    犯修正後之毒品危害防制條例第八條第一項之轉讓第一級毒品海洛因罪。被告持
    有第一級毒品海洛因之低度行為，為轉讓之高度行為所吸收，不另論罪。被告先
    後二次轉讓第一級毒品海洛因之犯行，時間緊接，方法相同，觸犯構成要件相同
    之罪，顯係基於概括犯意反覆為之，為連續犯，依刑法第五十六條之規定，論以
    一罪，並加重其刑。爰審酌被告犯後猶矢口否認犯行，未見悔意，惟其轉讓第一
    級毒品海洛因之次數僅二次，數量非鉅等一切情狀，量處如主文所示之刑，以資
    懲儆。又扣案如附表一編號一至三所示之物分別經送驗結果，確均含有第一級毒
    品海洛因成分，已如前述，爰依修正後之毒品危害防制條例第十八條第一項前段
    規定，不問屬於犯人與否，宣告沒收併銷燬之。至如附表一編號四至六所示之物
    ，既能與第一級毒品海洛因分別秤其重量，有前揭法務部調查局鑑定通知書等件
    在卷可考，則與第一級毒品海洛因即無難以析離而無法個別宣告沒收之情事（最
    高法院九十二年度台上字第六九一一號刑事判決意旨可資參照），而該等物品具
    有防止本件第一級毒品海洛因裸露、逸出及潮濕之功用，並便於攜帶及運輸，亦
    均係被告供本件犯罪所用之物，均應依修正後之毒品危害防制條例第十九條第一
    項規定，併予宣告沒收。至鑑驗所耗損之第一級毒品海洛因，既已滅失，爰不另
    為沒收銷燬之諭知，附此敘明。另扣案雖尚有如附表二所示之物，惟該等物品並
    非被告所有供本件轉讓第一級毒品海洛因所用或預備之物，已據被告於警訊及偵
    審中供明在卷可按，爰均不另為沒收之諭知，公訴人就此部分聲請依刑法第三十
    八條第一項第二款規定宣告沒收等語，尚有未洽，併予敘明。
據上論斷，應依刑事訴訟法第二百九十九條第一項前段，修正後毒品危害防制條例第
八條第一項、第十八條第一項前段、第十九條第一項，刑法第二條第一項前段、第十
一條、第五十六條，判決如主文。
本案經檢察官簡志祥到庭執行職務。
中　　　華　　　民　　　國　　九十三　　年　　　八　　　月　　 十七 　　日
                                臺灣桃園地方法院刑事第十二庭
                                    審判長法  官    游  紅  桃
                                          法  官    黃  永  定
                                          法  官    林  家  賢
右正本證明與原本無異。
如不服本判決，應於判決送達後十日內，向本院提出上訴狀。
                                          書記官    戴  育  萍
中　　　華　　　民　　　國　　九十三　　年　　　八　　　月　　 十九 　　日
附錄本判決論罪科刑法條：
修正後之毒品危害防制條例第八條第一項：
轉讓第一級毒品者，處一年以上七年以下有期徒刑，得併科新台幣一百萬元以下罰金
。
┌────────────────────────────────────┐
│附表一：                                      九十二年度訴字第一五五九號│
├───┬────────────────────┬───────────┤
│編號  │扣 案 物 品 名 稱、數 量 及 重 量       │備         註         │
├───┼────────────────────┼───────────┤
│一    │第一級毒品海洛因一包（驗餘淨重零點七八公│戊○○身上查獲        │
│      │克）                                    │                      │
├───┼────────────────────┼───────────┤
│二    │第一級毒品海洛因十包（驗餘合計淨重三點八│庚○○身上查獲        │
│      │二公克，起訴書誤載為十一包）            │                      │
├───┼────────────────────┼───────────┤
│三    │第一級毒品海洛因二包及一瓶（驗餘合計淨重│甲○○上開住處查獲    │
│      │二十點七一公克）                        │                      │
├───┼────────────────────┼───────────┤
│四    │編號一之第一級毒品海洛因外包裝一包      │                      │
├───┼────────────────────┼───────────┤
│五    │編號二之第一級毒品海洛因外包裝十包      │                      │
├───┼────────────────────┼───────────┤
│六    │編號三之第一級毒品海洛因外包裝二包及一瓶│                      │
└───┴────────────────────┴───────────┘
┌────────────────────────────────────┐
│附表二：                                      九十二年度訴字第一五五九號│
├───┬───────────────────┬────────────┤
│編號  │扣 案 物 品 名 稱 、 數 量 及 重 量   │ 備      註             │
├───┼───────────────────┼────────────┤
│一    │第二級毒品安非他命八包                │ 庚○○身上查獲         │
├───┼───────────────────┼────────────┤
│二    │殘渣袋二包                            │ 同右                   │
├───┼───────────────────┼────────────┤
│三    │空包裝袋六包                          │ 同右                   │
├───┼───────────────────┼────────────┤
│四    │注射針筒二支                          │ 同右                   │
├───┼───────────────────┼────────────┤
│五    │殘渣袋四包                            │ 甲○○上開住處查獲     │
├───┼───────────────────┼────────────┤
│六    │葡萄糖一瓶及非屬毒品之白粉一包        │ 同右                   │
├───┼───────────────────┼────────────┤
│七    │空分裝小塑膠袋十二包                  │ 同右                   │
├───┼───────────────────┼────────────┤
│八    │標示有0.3、0.4、0.6、0.9、1.2、1.8字樣│ 同右                   │
│      │之小塑膠袋六個                        │                        │
├───┼───────────────────┼────────────┤
│九    │電子秤一台                            │ 同右                   │
├───┼───────────────────┼────────────┤
│十    │注射針筒一支                          │ 同右                   │
├───┼───────────────────┼────────────┤
│十一  │海洛因加葡萄糖比例調配表一張          │ 同右                   │
├───┼───────────────────┼────────────┤
│十二  │玻璃球二只                            │ 同右                   │
├───┼───────────────────┼────────────┤
│十三  │吸食器一組                            │ 同右                   │
│      │                                      │                        │
└───┴───────────────────┴────────────┘
